臺灣彰化地方法院民事判決　94年度保險字第20號
原　　　告　永銓電機工程行即詹應銓
訴訟代理人　林殷世律師
被　　　告　新光產物保險股份有限公司
法定代理人　乙○○
訴訟代理人　甲○○
上列當事人間請求給付保險金事件，本院於民國94年9月22日言
詞辯論終結，判決如下：
    主      文
被告應給付原告新台幣壹佰肆拾萬元，及自民國94年1月14日起
，至清償日止，按週年利率5%計算的利息。
原告其餘之訴駁回。
訴訟費用由原告負擔。
本判決第1、3項於原告以新台幣肆拾柒萬元提供擔保後，得為假
執行。但被告如於執行標的物拍定、變賣前以新台幣壹佰肆拾萬
元為原告預先提供擔保，得免為假執行。
原告其餘假執行的聲請駁回。
    事實及理由
一、原告起訴主張：
（一）其於民國93年9月7日16時許，駕駛S7-277號自用大貨車至
      雲林縣崙背鄉○○村○○段822號「宏昌噴漆行」吊載裝
      運已噴漆完成的發電機及底座時，該底座因擺放斜度不足
      ，重心不穩，突然自車上翻落，壓住宏昌噴漆行老闆廖保
      昌，致廖保昌受有背部挫傷及胸、腹腔內出血等傷害，於
      送醫後不治死亡。經台灣雲林地方法院檢察署檢察官以原
      告涉犯業務過失致死罪嫌聲請簡易判決處刑後，由該院刑
      事庭判處原告徒刑在案。原告因曾就上述大貨車向被告投
      保強制汽車責任險，保險期間至94年5月2日止，乃於前述
      交通事故發生後，立即為受益人提出保險理賠聲請，詎被
      告竟遲至同年9月30日以 (93)新產員（理）發字第12號函
      稱：「本件事故發生地點屬於私人用地之工廠內，不符前
      揭規定，是以有關貴行申請理賠給付一事，本公司礙難遵
      辦」等語為由，拒絕給付保險金新台幣140萬元。原告不
      得已，於93年11月2日與被害人家屬於雲林縣崙背鄉調解
      委員會成立調解，含強制汽車責任險賠償金在內同意賠償
      被害人家屬380萬元，嗣並已給付完畢。由於被告依法負
      有給付140萬元保險金予受益人的責任，已由原告先為賠
      償，依強制汽車責任保險單條款第16條第2、3項規定，被
      告自有將140萬元墊還原告的義務。然經原告以存證信函
      請求理賠，被告迄今仍不為給付。又本件保險金的理賠，
      因可歸責於被告的事由，未在規定期限內給付，依強制汽
      車責任保險單條款第23條規定，被告亦應在回函確定不為
      給付的次日（即93年10月1日）起，給付年利一分計算的
      遲延利息。
（二）按「因汽車交通事故致受害人體傷、殘廢或死亡者，加害
      人不論有無過失，在相當於本法規定之保險金額範圍內，
      受害人均得請求保險賠償給付。」、「本法所稱汽車交通
      事故，係指因所有、使用或管理汽車所致受害人體傷、殘
      廢或死亡之事故。」、「本法規定之汽車於道路、停車場
      或其他供汽車通行之地方發生交通事故，致人體傷、殘廢
      或死亡時，受害人於本法保障範圍內得請求保險給付。」
      ，修正前強制汽車責任保險法第5條、第12條及強制汽車
      責任保險法施行細則第3條第1項分別定有明文。可見所謂
      「汽車交通事故」，依修正前強制汽車責任保險法第12條
      規定，並無發生事故地點的限制。行政院金融監督管理委
      員會保險局函釋：「查強制汽車責任保險法第12條規定：
      『本法所稱汽車交通事故，係指因所有、使用或管理汽車
      所致受害人體傷、殘廢或死亡之事故』；同法施行細則第
      3條規定：『本法規定之汽車於道路、停車場或其他供汽
      車通行之地方發生交通事故，致人體傷、殘廢或死亡時，
      受害人於本法保障範圍內得請求保險給付。』，尚無其他
      限制發生事故地點」及財政部保險局台保司（二）字第
      870562853號函釋：「營業大貨車於操作吊桿時因吊帶斷
      裂致物體掉落壓死助手，係屬強制汽車責任保險法第12條
      所稱之汽車交通事故」，亦皆採相同見解。本件被害人廖
      保昌於宏昌噴漆行內，為原告使用大貨車吊載裝運發電機
      底座翻落致死，自屬「汽車交通事故」無誤。又依強制汽
      車責任保單條款第2條第9項、第10項（應為第8項、第9項
      ）規定：「前項所稱因所有、使用或管理汽車所致受害人
      體傷、殘廢或死亡，係指被保險汽車於道路、停車場或其
      他供汽車通行之地方，發生交通事故，所致受害人體傷、
      殘廢或死亡」、「前項所稱道路係指公路、街道、巷衖、
      廣場、騎樓、走廊或其他供公眾通行之地方」，可知所稱
      「道路」，僅限於供公眾通行的地方。則據此反推解釋，
      所謂「其他供汽車通行之地方」，即不以供公眾通行為必
      要，凡可供汽車出入其間者，即應屬之。再者，強制汽車
      責任保險法的立法目的，在於「使汽車交通事故所致傷害
      或死亡之受害人，迅速獲得基本保障，並維護道路交通安
      全」。因此，就目的解釋而言，應作廣義解釋，凡所有、
      使用或管理汽車，可能致受害人死、傷的處所，皆屬強制
      汽車責任保險法所保障的範圍，而可認為「其他供汽車通
      行之地方」。本件事故發生的地點，宏昌噴漆行，內部寬
      闊，平時即供大小貨車進出其間裝卸貨物，無論依文義解
      釋或目的解釋，皆符合「其他供汽車通行之地方」，則被
      害人廖保昌在該地點受傷致死，自屬強制汽車責任保險法
      第12條所稱的汽車交通事故，被告依法應予理賠。
（三）修正前強制汽車責任保險法第12條對於保險事故發生地點
      並無限制，該法施行細則第3條第1項將之限於道路、停車
      場或其他供汽車通行之地方，顯逾母法規定，應屬無效。
      又行政院金融監督管理委員會94年3月4日金管保4字第094
      0256 0592號函公告之「預告修正查強制汽車責任保險法
      施行細則」，已將強制汽車責任保險法施行細則第3條規
      定予以刪除。從其刪除理由：「配合本法第13條文字修正
      ，本條已失其法源依據，爰予刪除。」，及現行強制汽車
      責任保險法第13條規定：「本法所稱汽車交通事故，指使
      用或管理汽車致乘客或車外第三人傷害或死亡之事故。」
      ，對保險事故發生地點仍無限制，可證施行細則第3條第1
      項就保險事故發生地點增加限制，確有抵觸母法之嫌。依
      憲法第80條規定及大法官釋字第216號解釋的意旨，法官
      就施行細則第3條第1項增加母法所無的限制，應拒絕適用
      。
（四）強制汽車責任保險保單條款為定型化契約，其第2條第9項
      、第10項（應為第8項、第9項）就「汽車交通事故」及「
      道路」所為定義，不當限縮保險理賠範圍，減輕保險業者
      依強制汽車責任保險法所應負的理賠義務，顯然違背該法
      保障交通意外事故受害者迅速獲得基本理賠的立法意旨，
      依保險法第54條之1及消費者保護法第12條第1項、第2項
      第2款規定，應屬無效。縱使有效，因本件事故發生的地
      點，是在平時即供貨車進出其間裝卸貨物的工廠，無論依
      文義或目的解釋，皆符合「其他供汽車通行之地方」。且
      強制汽車責任保單條款第2條第9項（應為第8項）所稱「
      其他供汽車通行之地方」，並未於強制汽車責任保險法及
      施行細則中明定，其內容為何不明，而本件事故發生地點
      是否符合「其他供汽車通行之地方」又有疑義，依強制汽
      車責任保險法第2條、保險法第54條及消費者保護法第11
      條第2項規定，應為有利於消費者即原告的解釋。亦即應
      認本件事故發生地點為「其他供汽車通行之地方」。故依
      前述保單條款的約定，被告亦應給付保險金予原告。
（五）本件倘如被告主張，在工廠內卸貨，造成人員傷亡，不予
      理賠，在道路上卸貨造成人員傷亡，即予理賠，無異鼓勵
      大眾於較危險的道路上卸貨，將風險移轉給保險公司。如
      此，勢必導致心理危險的發生，顯背離保險制度的本旨。
（六）本件交通事故發生時，現行強制汽車責任保險法第13條尚
      未修正，自不得以該條立法理由及所列舉農業機械在田中
      收割、動力機械在工廠操作、挖土機在工地施工等不在該
      法保障範圍內之事例，解釋修正前強制汽車責任保險法第
      12條。而依修正前強制汽車責任保險法第12條的立法理由
      ：「為避免責任割離所可能衍生之紛爭，無論處於動態或
      靜態，凡汽車所致之事故，均受本法之保障。」，以及在
      立法審查會中，陳元雄司長曾稱：「一部車子去洗車時，
      如機械或房子有什麼事故而受害情形，就是交通事故。」
      、「可能有一種是車子擺好，但因地震滑動而傷到人，這
      也是叫交通事故。」等語，可知立法原意著重在事故發生
      是否因汽車造成，對於汽車交通事故並未附加任何地點的
      限制。此由該條文在立法時，立法委員沈智慧另提案將交
      通事故限於「汽車在道路行駛」的態樣，而未為立法院會
      採納，亦可明白。另學者江朝國於其所著強制汽車責任保
      險法案例解說中，亦認該法並未限制汽車交通事故的地點
      ，故在工廠內發生危險事故，也屬汽車交通事故，並主張
      施行細則及保單條款增加地點的限制，有違立法目的及範
      圍，應屬無效。
（七）爰依強制汽車責任保險單條款第16條第2、3項規定，提起
      本訴等語，並聲明：1、被告應給付原告140萬元，及自93
      年10月1日起，至清償日止，按年息10%計算之利息。2、
      願意提供擔保，聲請宣告假執行。
二、被告則辯稱：
（一）依強制汽車責任保單條款第2條第8項規定：「前項所稱因
      所有、使用或管理汽車所致受害人體傷、殘廢或死亡，係
      指被保險汽車於道路、停車場或其他供汽車通行之地方，
      發生交通事故，所致受害人體傷、殘廢或死亡」，及強制
      汽車責任保險法施行細則第3條第1項規定：「本法規定之
      汽車於道路、停車場或其他供汽車通行之地方發生交通事
      故，致人體傷、殘廢或死亡時，受害人於本法保障範圍內
      得請求保險給付。」，可知汽車交通事故發生地點限於道
      路、停車場或其他供汽車通行之地方。本件事故發生地點
      在「宏昌噴漆行」內，並非於道路、停車場或其他供汽車
      通行之地方，自非汽車交通事故。原告請求給付保險金，
      於法無據。
（二）強制汽車責任保險法第1條規定：「為使汽車交通事故所
      致體傷、殘廢或死亡之受害人，迅速獲得基本保障，並維
      護道路交通安全，特制定本法。」，已明示其立法目的在
      「維護道路交通安全」。又該法第3條所稱的汽車，是指
      公路法第2條第8款規定之汽車及行駛道路之動力機械。而
      公路法第2條第8款所指汽車，則為在公路及市區道路上，
      不依軌道或電力架設，而以原動機行駛之車輛。足見上述
      施行細則第3條第1項限制汽車交通事故發生地點，並未牴
      觸母法及違反授權明確性。
（三）強制汽車責任保險法的立法目的在於維護道路交通安全，
      因此諸如動力機械在工廠操作、挖土機在工地施工、汽車
      在地下室因未熄火導致一氧化碳中毒，均不在保障範圍內
      ，各業主應該以其他風險管理方式分散風險。此外，保險
      精算費率時，前開情形亦不在預計損失率之中，以符合對
      價原則。此觀立法院公報第94卷第6期院會記錄第118、11
      9頁所載立法理由甚明。
（四）施行細則第3條第1項及強制汽車責任保單條款第2條第8項
      所稱「其他供汽車通行之地方」，並不等同於「汽車可通
      行之地方」。且道路或停車場既為可供公眾通行之地方，
      則「其他供汽車通行之地方」自亦屬可供公眾通行之地方
      。查宏昌噴漆行雖為「汽車可通行之地方」，但為私人工
      廠，即非「供汽車通行之地方」。
（五）台灣高等法院93年度保險上字第48號民事判決已於事實及
      理由五（三）明載：「足見上訴人之妻女徐月香及胡慧慈
      之死，係肇因於『王金榜在汽車旅館內未上述汽車熄火，
      致一氧化碳中毒而死』，而非屬「於道路、停車場或其他
      供汽車通行之地方，因王金榜使用該汽車致死」，揆諸上
      開二之說明，核與上述『交通事故』意義不符」等語，可
      知汽車交通事故發生地點限於道路、停車場或其他供汽車
      通行的地方。又行政院金融監督管理委員會保險局函釋：
      「查強制汽車責任保險法第12條規定：『本法所稱汽車交
      通事故，係指因所有、使用或管理汽車所致受害人體傷、
      殘廢或死亡之事故』；同法施行細則第3條規定：『本法
      規定之汽車於道路、停車場或其他供汽車通行之地方發生
      交通事故，致人體傷、殘廢或死亡時，受害人於本法保障
      範圍內得請求保險給付。』，尚無其他限制發生事故地點
      」」等語，只是肯定除道路、停車場或其他供汽車通行之
      地方外，無其他地點限制，並無否定知汽車交通事故發生
      地點限於道路、停車場或其他供汽車通行之地方。
（六）綜上所述，原告之請求顯無理由等語，並聲明：1、原告
      之訴駁回。2、如受不利益判決，願意提供擔保，聲請宣
      告免為假執行。
三、原告主張其於93年9月7日16時許，駕駛S7-277號自用大貨車
    至雲林縣崙背鄉○○村○○段822號「宏昌噴漆行」吊載裝
    運已噴漆完成的發電機及底座時，該底座因擺放斜度不足，
    重心不穩，突然自車上翻落，壓住宏昌噴漆行老闆廖保昌，
    致廖保昌受有背部挫傷及胸、腹腔內出血等傷害，於送醫後
    不治死亡。經台灣雲林地方法院檢察署檢察官以原告涉犯業
    務過失致死罪嫌聲請簡易判決處刑後，由該院刑事庭判處原
    告徒刑在案。原告因曾就上述大貨車向被告投保強制汽車責
    任險，保險期間至94年5月2日止，乃於前述交通事故發生後
    ，立即為受益人提出保險理賠聲請，詎被告遲至同年9月30
    日以 (93)新產員（理）發字第12號函稱：「本件事故發生
    地點屬於私人用地之工廠內，不符前揭規定，是以有關貴行
    申請理賠給付一事，本公司礙難遵辦」等語為由，拒絕給付
    保險金140萬元。原告不得已，於93年11月2日與被害人家屬
    於雲林縣崙背鄉調解委員會成立調解，含強制汽車責任險賠
    償金在內同意賠償被害人家屬380萬元，嗣並已給付完畢等
    情，已經提出保險卡、調解書、被告公司函、檢察官聲請簡
    易判決處刑書及刑事簡易判決等件為證，且為被告所不爭執
    ，應認為真正。
四、惟原告主張所謂「汽車交通事故」，依修正前強制汽車責任
    保險法第12條規定，並無發生事故地點的限制，該法施行細
    則第3條第1項將之限於道路、停車場或其他供汽車通行之地
    方，乃增加母法所無的限制，應屬無效，另強制汽車責任保
    險保單條款為定型化契約，其將「汽車交通事故」定義為被
    保險汽車於道路、停車場或其他供汽車通行之地方，發生交
    通事故，將「道路」定義為公路、街道、巷衖、廣場、騎樓
    、走廊或其他供公眾通行之地方，顯然違背該法保障交通意
    外事故受害者迅速獲得基本理賠的立法意旨，依保險法第54
    條之1及消費者保護法第12條第1項、第2項第2款規定，亦應
    屬無效，故原告駕駛大貨車於宏昌噴漆行吊載裝運發電機及
    底座，致被害人廖保昌受傷致死，即屬汽車交通事故，被告
    依法應予理賠等語，則為被告所否認，並以前詞為辯。按因
    汽車交通事故致受害人體傷、殘廢或死亡者，加害人不論有
    無過失，在相當於本法規定之保險金額範圍內，受害人均得
    請求保險賠償給付；又被保險汽車發生汽車交通事故時，受
    益人得在本法規定之保險金額範圍內，直接向保險人請求給
    付保險金，修正前強制汽車責任保險法第5條及第28條分別
    定有明文。足見受害人因被保險汽車發生汽車交通事故，致
    受傷、殘廢或死亡者，其本人或受益人即可向保險人請求給
    付保險金。而所稱汽車交通事故，依同法第12條規定，是指
    因所有、使用或管理汽車所致受害人體傷、殘廢或死亡之事
    故，顯然未將汽車交通事故發生的地點，作為汽車交通事故
    的要件，亦即汽車交通事故並無事故發生地點的限制。該條
    所以如此規定，依其立法理由乃為：「一、本條係針對本法
    下列之政策性需要，而界定『汽車交通事故』之意義。二、
    前項所謂本法之政策性需要係指：（一）為避免責任割離所
    可能衍生之紛爭，不論處於動態或靜態，凡汽車所致之事故
    ，均受本法之保障，爰參照現行汽車保險單及美國立法例，
    擴及因汽車之所有、使用或管理汽車所致之事故，不以汽車
    之行駛或使用所致者為限。（二）配合第一條以本法係對身
    體傷害提供基本保障之本旨，爰規定汽車致受害人體傷、殘
    廢或死亡之事故，始為本法之汽車交通事故，至於汽車致他
    人財物損害者，仍依其他法律規定，不適用本法。」。因此
    ，凡因所有、使用或管理被保險汽車，致受害人體傷、殘廢
    或死亡者，不論於何地點發生，均為汽車交通事故，保險人
    皆應給付保險金予受害人或受益人，此為受害人或受益人的
    權利。故強制汽車責任保險法施行細則第3條第1項規定：「
    本法規定之汽車於道路、停車場或其他供汽車通行之地方發
    生交通事故，致人體傷、殘廢或死亡時，受害人於本法保障
    範圍內得請求保險給付。」，將汽車交通事故增加地點的限
    制，僅限汽車於道路、停車場或其他供汽車通行之地方發生
    的事故，始為汽車交通事故，受害人或受益人才能請求給付
    保險金。而將汽車於道路、停車場或其他供汽車通行之地方
    以外之地點發生的事故，排除在汽車交通事故之外，使汽車
    於道路、停車場或其他供汽車通行之地方以外之地點發生事
    故的受害人或受益人，不能依強制汽車責任保險法的規定，
    請求給付保險金，實逾越強制汽車責任保險法第12條規定的
    範圍，增加該法條所未規定的限制，而牴觸該法條，依憲法
    第172條規定，該部分限制即屬無效。雖被告辯稱修正前強
    制汽車責任保險法第1條、第3條分別規定：「為使汽車交通
    事故所致體傷、殘廢（現行法修正為：傷害）或死亡之受害
    人，迅速獲得基本保障，並維護道路交通安全，特制定本法
    。」、「本法所稱汽車係指公路法第2條第8款規定之汽車及
    行駛道路之動力機械。」，將「維護道路交通安全」，並作
    為立法之目的，且將汽車限於公路法第2條第8款規定之汽車
    （指在公路及市區道路上，不依軌道或電力架設，而以原動
    機行駛之車輛）及行駛道路之動力機械，足見施行細則第3
    條第1項將汽車交通事故發生的地點，限於道路、停車場或
    其他供汽車通行之地方，並未牴觸母法等語。惟不論修正前
    強制汽車責任保險法的立法目的為何，該法第12條所定汽車
    交通事故既無事故發生地點的限制，施行細則第3條第1項將
    之增加地點的限制，自屬牴觸母法。且修正前強制汽車責任
    保險法第1條固將「維護道路交通安全」並作為立法之目的
    ，但通觀該法條文，無非在於使受益人或受害人的繼承人對
    於保險人直接取得保險金給付請求權（第23條第1項、第28
    條，現行法第25條第1項），或者對於特別補償基金取得補
    償金給付請求權（第38條第1項，現行法第40條第1項）。故
    該法除第27條第1、4款（現行法第29條第1、2、5款）規定
    因酒醉、吸食毒品、迷幻藥及違反道路交通管理條例第21條
    （現行法增加21條之1）規定而駕車者，保險人得在給付金
    額範圍內，向加害人求償，有促使駕駛人避免飲酒、吸食毒
    品、迷幻藥而駕車，以及於駕車時合於道路交通管理條例規
    定而行駛的作用，兼有附帶維護道路交通安全的目的外，其
    法條最直接、主要者當在於實現該法第1條所定的：「使汽
    車交通事故所致體傷、殘廢或死亡之受害人，迅速獲得基本
    保障」立法目的。參以前述該法第12條立法理由，可知該法
    第12條乃在達成「使汽車交通事故所致體傷、殘廢或死亡之
    受害人，迅速獲得基本保障」的立法目的，而非在實現維護
    道路交通安全的立法目的。另該法第3條規定：「本法所稱
    汽車係指公路法第2條第8款規定之汽車及行駛道路之動力機
    械。」，亦僅在界定汽車的意義及範圍，並非規定汽車不在
    公路及市區道路上行駛即非汽車，更非限制汽車交通事故發
    生的地點，而認汽車於道路、停車場或其他供汽車通行之地
    方以外之地點發生的事故，即非汽車交通事故。至於現行法
    第13條立法理由雖敘及「基於本法立法目的在於維護道路交
    通安全，因此諸如農業機械在田中收割，動力機械在工廠操
    作，挖土機在工地施工，汽車在地下室因未熄火導致一氧化
    碳中毒，工人清洗大型油罐車之油槽等均不在本法保障範圍
    內，各業主應該以其他風險管理方式分散風險。此外，本保
    險精算費率時，前開情形亦不在預計損失率之中，以符合對
    價原則。」等語，然現行法是在94年1月14日經立法院修正
    通過後由總統公布，而本件原告於宏昌噴漆行內因駕駛大貨
    車吊載裝運發電機及底座致廖保昌死亡的時間，乃在93年9
    月7日，其時現行法尚未修正公布，故該事故是否屬於汽車
    交通事故，受益人可否請求給付保險金，均應依當時的法律
    ，即修正前強制汽車責任保險法而定，自不能適用現行強制
    汽車責任保險法，更不能以現行法第13條立法理由來解釋修
    正前強制汽車責任保險法第12條。因此，被告所辯尚難採取
    。又如前所述，修正前強制汽車責任保險法第12條所定汽車
    交通事故既無事故發生地點的限制，則作為保險契約之強制
    汽車責任保險保單條款第2條第8項、第9項規定：「前項所
    稱因所有、使用或管理汽車所致受害人體傷、殘廢或死亡，
    係指被保險汽車於道路、停車場或其他供汽車通行之地方，
    發生交通事故，所致受害人體傷、殘廢或死亡」、「前項所
    稱道路係指公路、街道、巷衖、廣場、騎樓、走廊或其他供
    公眾通行之地方」，限制汽車交通事故發生的地點，將汽車
    於道路、停車場或其他供汽車通行之地方以外之地點發生的
    事故，排除在汽車交通事故之外，使汽車於道路、停車場或
    其他供汽車通行之地方以外之地點發生事故的受害人或受益
    人，不能請求給付保險金，乃限制受害人或受益人依修正前
    強制汽車責任保險法第28條所享的權利，實顯失公平，依修
    正前同法第2條後段、保險法第54條之1第2款、民法247條之
    1第3款規定，上述條款約定亦屬無效。則原告於宏昌噴漆行
    內駕駛大貨車吊載裝運發電機及底座，因底座翻落，致廖保
    昌死亡，即屬利用汽車致受害人死亡，而符合修正前強制汽
    車責任保險法第12條所定之「汽車交通事故」無誤。故原告
    此部分主張，亦屬可採。
五、原告於宏昌噴漆行內駕駛大貨車吊載裝運發電機及底座，因
    底座翻落，致廖保昌死亡，既屬「汽車交通事故」，依修正
    前強制汽車責任保險法第28條及強制汽車責任保險保單條款
    第16條第1項規定，被告自應給付保險金140萬元予受益人即
    受害人廖保昌的繼承人。然被告拒絕理賠，而由原告賠償，
    依修正前強制汽車責任保險法29條第2項前段及前述保單條
    款第16條第2項前段、第3項前段規定，被告即應將140萬元
    墊還原告。原告請求被告給付140萬元，即屬於法有據。但
    上述保單條款第23條第2項所定：「本公司應於五日內確定
    償金額，並於賠償金額確定後十日內給付保險金。本公司因
    可歸責於自己之事由致未在規定期限內為給付者，應給付遲
    延利息，年利以一分計算。」，依同條第1項約定：「受益
    人向本公司提出理賠申請時，... 」，可知是在受益人申請
    理賠時，始有適用。原告並非受益人，且乃依前述保單條款
    第16條第2項前段、第3項前段約定，請求被告墊還賠償款項
    ，自不能依保單條款第23條第2項約定，請求給付按年息10%
    計算的遲延利息。惟原告既於93年11月2日與受害人家屬成
    立調解，賠償受害人家屬，並於94年1月13日以存證信函催
    告被告給付140 萬元，被告已於同年月14日收到該存證信函
    ，此有存證信函及掛號郵件回執可稽，且為被告所不爭執，
    依民法第229條第2項、第233條第1項及203條規定，原告自
    得請求被告給付自94年1月14日起，按週年利率5%計算的遲
    延利息。從而，原告請求被告給付140萬元，及自94年1月14
    日起，至清償日止，按週年利率5%計算的利息，即有理由，
    應予准許。逾此部分的請求，乃屬無據，應予駁回。
六、原告勝訴部分，兩造各陳明願意提供擔保，聲請宣告假執行
    ，或免為假執行的宣告，核與民事訴訟法第390條第2項、第
    392條第2項規定，均無不合，爰分別酌定相當的擔保金額予
    以准許。至於原告敗訴部分，其假執行的聲請即失去依據，
    應予駁回。
七、訴訟費用負擔的依據：民事訴訟法第79條。
中　　華　　民　　國　　94　　年　　10　　月　　6 　　日
                  民事第二庭    法　官
以上正本係照原本作成。
如對判決上訴，應於判決送達後20日內向本院提出上訴狀。
中　　華　　民　　國　　94　　年　　10　　月　　6 　　日
                      　　　    書記官　蘇美苓
